臺灣高等法院高雄分院刑事判決　　　　 100年度上訴字第35號
上　訴　人　臺灣高雄地方法院檢察署檢察官
被　　　告　方瑞隆
上列上訴人因被告違反電業法案件，不服臺灣高雄地方法院99年
度訴字第739 號中華民國99年11月12日第一審判決（起訴案號：
臺灣高雄地方法院檢察署99年度偵緝字第823 號），提起上訴，
本院判決如下：
     主  文
原判決撤銷。
方瑞隆共同犯電業法第一百零六條第三款之竊電罪，處拘役伍拾
日，如易科罰金，以銀元參佰元即新台幣玖佰元折算壹日，減為
拘役貳拾伍日，如易科罰金，以銀元參佰元即新台幣玖佰元折算
壹日。
    事  實
一、方瑞隆為圖減省其位在高雄市○○區○○街30巷6 號4 樓之
    2 住家之電費支出，竟與某不詳姓名、年籍之成年男子共同
    基於竊電之犯意聯絡，於民國90年9 月間某日，在其上開住
    家大樓，委請該男子將臺灣電力股份有限公司（下稱臺電公
    司）裝設在上址地下室之瓦時計電表（電號為00-00-0000-0
    0 號）上具有文書性質之封印鎖撬開損壞（毀損文書部分未
    據告訴），並將電表底座電源側與負載側線路改為反接，致
    使上開電表無法正常計量，從而降低該等電表之用電度數，
    以此方式竊取電流使用。迄於91年6 月26日，為臺電公司鳳
    山營業處稽查員許金田等人實地檢查而查獲上情，並扣得電
    表封印鎖1 只。經臺電公司以自90年9 月26日至91年6 月26
    日，核計其竊電電費金額為6 萬7336元。
二、案經臺灣高雄地方法院檢察署檢察官主動簽分偵查起訴。
    理  由
一、程序部分：
(一)、按被告以外之人於偵查中向檢察官所為之陳述，除顯有不可
    信之情況者外，得為證據，刑事訴訟法第159 條之1 第2 項
    已有明文。而該條之立法理由係認被告以外之人（包括證人
    、鑑定人、告訴人、被害人及共同被告等）之陳述如在法官
    面前為之，因其任意陳述之信用性係在已受確定保障之情況
    下所為，自得作為證據。而現階段刑事訴訟法規定檢察官代
    表國家偵查犯罪、實施公訴，依法其有訊問被告、證人及鑑
    定人之權，證人、鑑定人且須具結，而實務運作時，檢察官
    偵查中向被告以外之人所取得之陳述，原則上均能遵守法律
    規定，不致違法取供，其可信度極高，職是，被告以外之人
    前於偵查中已具結而為證述，除反對該項供述得具有證據能
    力之一方，已釋明「顯有不可信之情況」之理由外，即不宜
    遽指該證人於偵查中之陳述不具證據能力。本件顏玉華於檢
    察官偵訊時以被告身份或證人身份具結所為之陳述，及證人
    許金田在檢察官偵訊時所為陳述，被告均同意作為證據，且
    無證據證明有何顯不可信之情況，自均得作為證據。
(二)、被告以外之人於審判外之言詞或書面陳述，除法律有規定者
    外，不得作為證據，刑事訴訟法第159 條第1 項定有明文。
    又被告以外之人於審判外之陳述，雖不符前四條之規定，而
    經當事人於審判程序同意作為證據，法院審酌該言詞陳述或
    書面陳述作成時之情況，認為適當者，亦得為證據。當事人
    、代理人或辯護人於法院調查證據時，知有第159 條第1 項
    不得為證據之情形，而未於言詞辯論終結前聲明異議者，視
    為有前項之同意，刑事訴訟法第159 條之5 亦有明定。本判
    決以下所引其他言詞或書面之傳聞證據，檢察官、被告對其
    證據能力，於本院準備程序中均表示同意作為證據，而於本
    院調查證據時，亦均知悉有刑事訴訟法第159 條第1 項原則
    上不得作為證據之情形，惟均未於本院言詞辯論終結前聲明
    異議，本院審酌證據資料作成時之情況，並無違法不當及證
    明力明顯過低之瑕疵，且無依法應排除其證據能力之情形，
    認以之作為證據應屬適當，依同法第159 條之5 第2 項、第
    1 項之規定，自均有證據能力。
二、訊據被告對於其與前妻顏玉華（另案經臺灣高雄地方法院檢
    察署98年偵緝字第1900號為不起訴處分確定），至91年間尚
    共同居住於苓雅區○○街30巷6 號4 樓之2 ，該屋係以伊前
    妻的名字購買之事實，均坦認不諱，惟矢口否認有何竊電犯
    行，辯稱：伊曾經購買4 個省電裝置共6000元，但該裝置是
    插上插座即可使用，伊不知道該屋電表裝在何處，賣伊省電
    裝置之人未問伊電表幾號、裝在哪裡，伊未破壞電表亦無更
    動配線等語。
三、經查：
(一)、臺電公司於91年6 月26日派員會同被告之妻顏玉華，檢查顏
    玉華所有坐落於高雄市○○區○○街30巷6 號4 樓之2 住宅
    之電表（電號00-00-0000-00 ），發現電表封印鎖被損壞，
    並將電表底座電源側與負載側線路改為反接，致電表無法正
    常計量之事實，業據證人即臺電公司鳳山區營業處稽查股稽
    查員梁文壽於警詢（見警卷第1 頁）、證人即臺電公司鳳山
    營業處稽查課人員許金田於偵查及原審審理中證述在卷（見
    偵1 卷第25至30頁、原審訴字卷第39至47頁），並有臺電公
    司鳳山區營業處94年9 月30日D 鳳山字第9409-0553Y號函、
    臺電公司用電實地調查書（編號: 鳳稽No.016312 號) 影本
    各1 份、相關照片資料影本3 張在卷為憑（見警卷第4 、5
    、8 頁），臺電公司核計上開竊電期間為90年9 月26日至91
    年6 月26日，竊電電費金額為6 萬7336元，亦有該公司100
    年2 月23日Ｄ鳳山字第10002003151 號函在卷可按（本院卷
    第30、31頁），此部分事實均堪認定。
(二)、顏玉華於檢察官偵訊時陳稱：伊也覺得家中電費特別便宜，
    有時高峰期2 個月只有2 、3 千元，伊覺得很奇怪，伊發現
    時有詢問被告原因，被告說是裝了省電裝置等語（影一卷第
    8 、10、11頁），並於本院審理中證稱：房屋內有無裝置省
    電裝置伊不清楚，伊在該住處廚房、浴室下面有看到類似省
    電的裝置等語（本院卷第37頁），而被告亦一再以其裝了4
    個省電裝置，分別插在插座上使用等詞置辯。惟顏玉華於上
    開檢察官偵查中已明確證稱：伊沒有與方瑞隆看過省電裝置
    等語在卷（影一卷第11頁），其於審判中始翻異前詞，是否
    可信，已非無疑。而被告於本院準備程序則陳稱：該等省電
    裝置係插在客人房、主臥室、餐廳、廚房，買來之後都有一
    直插著使用等語（本院卷第21頁），其供詞倘屬事實，則該
    等使用處所均係日常生活可見之處，顏玉華豈有從未見過之
    理。況該房屋內若果有被告所稱之省電裝置，顏玉華經臺電
    人員告知有竊電情事時，衡諸常情，自無不向該人員提出家
    中有裝設他人推銷之省電裝置，以表明其亦係遭他人所騙，
    並非刻意竊電之理，然顏玉華於本院審理中竟證稱：「（被
    查獲之後那些省電裝置到那裏去了？）我就把將該（省電）
    裝置拔掉、丟掉了，因為他們說那個就是竊電的。」等語（
    本院卷第38頁反面），實與常情有違，況顏玉華亦自承：台
    電人員有畫改過的電表線路圖向伊說明如何竊電等語在卷（
    本院卷第39頁背面），其自更無可能誤解該省電裝置即為竊
    電裝置人將之丟棄。再者，該等所謂省電裝置依被告所辯，
    係被告所購買且一直使用，顏玉華將該等裝置丟棄前，亦無
    可能不先告知被告原委及被查獲竊電一事，對照被告於本院
    準備程序供稱：伊至99年間被鳳山分局通知有法院傳票，始
    知有本件案件等情觀之，證人顏玉華與被告所述，顯有矛盾
    ，而悖於一般經驗法則，自無可採。被告所辯裝有省電裝置
    云云，顯係事後卸責之詞，不足採信。
(三)、證人許金田於偵查中證稱：根據伊之專業經驗，插插頭對省
    電費沒有效，伊實際處理過的案例是有人向客戶販售所謂號
    稱可以省電的插頭，但實際上他們是向客戶問電號，然後再
    去改電表，伊不清楚上開客戶在購買時是否完全不知情自己
    的電表被改過，但是一定要客戶主動提供電號，該人才能去
    改電表等語（見偵1 卷第27至28頁），及於原審證稱：依伊
    等之經驗，是有一竊電集團，經過介紹，由住戶付費給竊電
    集團，由竊電集團幫住戶改，一般住戶沒有能力改電表，竊
    電集團有的是會說賣省電裝置，但其實是改電表，住戶要看
    收費單才知道電號是幾號等語（見原審卷第40至42頁），足
    見他人若不知電號，即無從確知那一個電表係被告住處房屋
    使用之電表，無從更改本件電表內之線路，且被告居住之房
    屋電費多少，是否正確，與他人並無關連，他人自無無故去
    探知被告房屋之電表電號，進而擅自進行電表線路更改，使
    被告得以少繳電費之必要。而該房屋係被告與其前妻顏玉華
    共同居住，此為被告及顏玉華所不否認，而被告於偵審中一
    再虛詞辯稱有裝設省電裝置，並於偵查中陳稱：上開省電裝
    置係伊購買的，與顏玉華無關等語（偵一卷第29頁），參諸
    顏玉華所證：伊與被告係第一手入住上開房屋，裝潢時係由
    被告處理，當時伊懷孕等情（影一卷第11頁），被告委請不
    詳之成年人以更改電表內之線路竊電之犯行，自堪認定。
四、新舊法比較：被告行為後，刑法業於94年1 月7 日修正，同
    年2 月2 日公布，於95年7 月1 日施行。而依修正後之刑法
    第2 條第1 項規定，行為後法律有變更者，適用行為時之法
    律，但行為後之法律有利於行為人者，適用最有利於行為人
    之法律，然新舊法就罪刑有關之共犯、未遂犯、想像競合犯
    、牽連犯、連續犯、結合犯，以及累犯加重、自首減輕暨其
    他法定加減原因（如身分加減）與加減例等一切情形，新舊
    法之規定，未必對被告全部有利或不利，最高法院95年5 月
    23日95年度第8 次刑事庭會議遂決議：應綜其全部罪刑之結
    果而為比較，如舊法對被告有利，即應全部適用舊法，新法
    對被告有利，則應全部適用新法，不得割裂適用。經查：
(一)、按被告行為後，刑法施行法增訂第1 條之1 ，並規定：「中
    華民國94年1 月7 日刑法修正施行後，刑法分則編所定罰金
    之貨幣單位為新臺幣。94年1 月7 日刑法修正時，刑法分則
    編未修正之條文定有罰金者，自94年1 月7 日刑法修正施行
    後，就其所定數額提高為30倍。但72年6 月26日至94年1 月
    7 日新增或修正之條文，就其所定數額提高為3 倍。」，惟
    經比較增訂之刑法施行法第1 條之1 與被告行為時之罰金罰
    鍰提高標準條例第1 條前段、現行法規所定貨幣單位折算新
    台幣條例第2 條，二者規定適用之結果並無不同，尚非法律
    變更，無庸依刑法第2 條第1 項為新舊法比較，應逕適用現
    行刑法施行法第1 條之1 ，均併此敘明。
(二)、本件被告犯罪時之刑法第41條第1 項前段規定：「犯最重本
    刑為5 年以下有期徒刑以下之刑之罪，而受6 個月以下有期
    徒刑或拘役之宣告，因身體、教育、職業、家庭之關係或其
    他正當事由，執行顯有困難者，得以1 元以上3 元以下折算
    一日，易科罰金。」又被告行為時之易科罰金折算標準，修
    正前罰金罰鍰提高標準條例第2 條前段（現已刪除）規定，
    就其原定數額提高為100 倍折算1 日，則本件被告行為時之
    易科罰金折算標準，應以銀元300 元折算1 日，經折算為新
    臺幣後，應以新臺幣900 元折算為1 日。惟95年7 月1 日修
    正公布施行之刑法第41條第1 項前段則規定：「犯最重本刑
    為五年以下有期徒刑以下之刑之罪，而受六個月以下有期徒
    刑或拘役之宣告者，得以新臺幣一千元、二千元或三千元折
    算一日，易科罰金。」比較修正前後之易科罰金折算標準，
    以95年7 月1 日修正公布施行前之規定，較有利於被告，應
    依刑法第2 條第1 項前段，適用修正前刑法第41條第1 項前
    段規定，定其折算標準。
(三)、被告行為後刑法第33條第5 款已於95年7 月1 日修正公佈施
    行，而將原「罰金：一元以上」之罰金最低額規定修正為「
    罰金：新台幣一千元以上，以百元計算之。」自應適用修正
    前之規定較有利於被告。
(四)、被告與上開不詳成年人行為後刑法第28條原規定：「二人以
    上共同『實施』犯罪之行為者，皆為共同正犯」。行為後該
    條修正為：「二人以上共同『實行』犯罪之行為者，皆為共
    同正犯」。將舊法之「實施」修正為「實行」。原「實施」
    之概念，包含陰謀、預備、著手及實行等階段之行為，修正
    後僅共同實行犯罪行為始成立共同正犯。是新法共同正犯之
    範圍已有限縮，排除陰謀犯、預備犯之共同正犯。新舊法就
    共同正犯之範圍既因此而有變動，自屬犯罪後法律有變更，
    而非僅屬純文字修正，應有新舊法比較適用之問題（最高法
    院96年度台上字第934 號判決意旨參照），且依新法較有利
    於被告。
(五)、本件綜合比較刑法第33條第5 款、第28條修正前後之規定，
    被告與該不詳成年人間乃共同實行本件竊電犯罪，依修正前
    或修正後之規定，均成立共同正犯，而罰金刑最低額則以修
    正前之第33條第5 款較有利於被告。則此部分應整體適用修
    正前之規定。
五、核被告以改變電度表內線路之其他方法，使其失效不準而竊
    電，核其所為，係犯電業法第106 條第3 款之竊電罪。被告
    竊電犯行，同時該當刑法第323 條、第320 條第1 項之竊盜
    罪及電業法第106 條第3 款之竊電罪，兩罪間屬法條競合之
    關係，依特別法優先普通法關係，應僅論以電業法第106 條
    第3 款之竊電罪。被告與該受委託更改電表內線路之不詳成
    年人，就本件犯行有犯意聯絡及行為分擔，應論以共同正犯
    。又中華民國九十六年罪犯減刑條例已於96年7 月16日生效
    施行，被告上開犯罪之時間，在中華民國96年4 月24日以前
    ，所犯合於減刑規定，應依該條例減刑。原判決未予詳查，
    遽予諭知被告無罪，尚有未洽，檢察官執此提起上訴，指摘
    原判決不當，為有理由，應由本院撤銷改判。爰審酌被告為
    節省電費而竊電之犯罪動機、手段、所生之危害、已支付一
    部分電費、竊電之期間、金額及犯罪後飾詞卸責等一切情狀
    ，量處如主文第2 項所示之刑，並諭知以銀元3 百元即新臺
    幣9 百元算1 日為易科罰金之折算標準，復依中華民國九十
    六年罪犯減刑條例第2 條第1 項第3 款、第7 條、第9 條規
    定，減其宣告刑2 分之1 ，並諭知易科罰金之折算標準。
據上論斷，應依刑事訴訟法第369條第1項前段、第364條、第299
條第1 項前段，電業法第106 條第3 款，刑法第2 條第1 項前段
、修正前刑法第28條、第41條第1 項，修正前罰金罰鍰提高標準
條例第2 條，現行法規所定貨幣單位折算新臺幣條例第2 條，中
華民國九十六年罪犯減刑條例第2 條第1 項第3 款、第7 條、第
9條 ，刑法施行法第1 條之1 ，判決如主文。
本案經檢察官鍾忠孝到庭執行職務。
中    華    民    國    100   年    3     月    30    日
            刑事第十庭   審判長法  官   陳中和
                               法  官   林水城
                               法  官   蔡國
以上正本證明與原本無異。
如不服本判決應於收受本判決後10日內向本院提出上訴書狀，其
未敘述上訴理由者，並得於提起上訴後10日內向本院補提理由書
狀（均須按他造當事人之人數附繕本）「切勿逕送上級法院」。
中    華    民    國    100   年    3     月    30    日
                               書記官   周青玉
附錄本判決論罪科刑法條：
電業法第106條
有左列行為之一者為竊電，處5年以下有期徒刑、拘役或5百元以
下罰金：
一、未經電業供電，而在其供電線路上私接電線者。
二、繞越電度表或其他計電器，損壞或改動表外之線路者。
三、損壞或改變電度表、無效電力計、其他計電器之構造，或以
    其他方法使其失效不準者。
四、在電價較低之線路上，私接電價較高之電器者。
五、包燈用戶，在原定電燈盞數及瓦特數以外，私自增加盞數或
    瓦特數者。
六、電力用戶，在原申請馬力數、瓩數或仟伏安數以外，私自增
    加馬力數瓩數或仟伏安數者。